臺灣新竹地方法院民事判決  
110年度訴字第234號
原      告  林錦和  
訴訟代理人  柯勝義律師
被      告  葉淑蓉  
上列當事人間遷讓房屋等事件，本院於民國111年3月22日言詞辯
論終結，判決如下：
    主  文
被告應將坐落新竹市○○區○○段○○○地號土地上未辦理保全登記之
建物（門牌號碼：新竹市○○區○○路○段○○○號）騰空並返還予原告
。
被告應自民國一０九年十一月十日起至第一項建物遷讓返還之日
止，按月給付原告新臺幣參萬陸仟元。
訴訟費用由被告負擔。
    事  實  及  理  由
壹、程序事項
一、按訴狀送達後，原告不得將原訴變更或追加他訴，但擴張或
    減縮應受判決事項之聲明者，不在此限；不變更訴訟標的，
    而補充或更正事實上或法律上之陳述者，非為訴之變更或追
    加，民事訴訟法第255條第1項第3款、第256條分別定有明文
    。原告起訴時原聲明：⑴被告應將坐落新竹市○○區○○段000地
    號未辦理保全登記之建物返還予原告。⑵被告應自民國109年
    11月10日起至前項建物遷讓完了之日止，按月給付原告新臺
    幣（下同）36,000元。⑶訴訟費用由被告負擔。嗣原告特定
    返還之建物並請求騰空，變更起訴時原聲明⑴為：被告應將
    坐落新竹市○○區○○段000地號土地上未辦理保全登記之建物
    （門牌號碼：新竹市○○區○○路○段000號，下稱系爭房屋）騰
    空並返還予原告（卷第95頁）。原告特定系爭房屋之「門牌
    號碼」，核屬補充及更正事實上之陳述；原告請求「騰空」
    系爭房屋，核屬單純擴張應受判決事項之聲明，合於前引規
    定，應予准許。
二、被告經合法通知，未於最後言詞辯論期日到場，核無民事訴
    訟法第386條所列各款情形，爰依原告聲請由其一造辯論而
    為判決。　
貳、實體事項　　　　
一、原告起訴主張：　
㈠、被告前向原告承租系爭房屋經營檳榔攤，簽訂房店屋租賃契
    約書（下稱系爭租約），約定租期自106年11月10日起至107
    年11月9日止，每月租金18,000元，每月5號前繳納，水電費
    由被告自行負擔，租約第8條另約定承租人於租約屆滿時，
    除經出租人同意繼續出租外，不得藉詞推諉或主張任何權利
    ，如不即時遷讓交還房屋時，出租人得每月向承租人按照租
    金貳倍之違約金至遷讓完了之日止。嗣租約屆滿後，被告續
    以相同條件承租系爭房屋2次，租期分別自107年11月10日起
    至108年11月9日止（下稱第二次租約）、自108年11月10日
    起至109年11月9日止（下稱第三次租約）。因系爭房屋遭新
    竹市政府認定為程序違建，未來恐有遭勒令拆除之虞，為避
    免影響被告權益，原告遂於第三次租約屆滿前之109年11月4
    日起，陸續以行動電話、簡訊及通訊軟體LINE等方式通知被
    告，於租期屆滿後將不再續租系爭房屋，詎被告自109年11
    月9日租期屆滿起迄今均未搬離系爭房屋。
㈡、被告雖否認授權訴外人黃進德（下稱黃進德）代理其向原告
    簽訂第三次租約，惟每期租金繳納期限屆至前，原告習慣以
    通訊軟體LINE通知被告該期租金及電費金額，被告均未否認
    ，並請員工以交付現金方式給付租金，更於109年5月6日親
    自與原告聯繫租金事宜，以轉帳方式給付租金，故縱使被告
    主張黃進德為無代理權人，亦應認被告於事後已透過按月給
    付租金之意思實現行為，承認黃進德以其代理人名義為被告
    與原告締結第三次租約。
㈢、綜上，原告爰依民法第455條前段、第767條第1項前段、租約
    第8條等法律關係，請求被告騰空並返還系爭房屋及自109年
    11月10日起至系爭房屋遷讓返還之日止，按月給付租金2倍
    之違約金36,000元。並聲明：如主文第1-3項所示。　
二、被告則答辯以：　　　
㈠、不爭執與原告簽訂系爭租約、第二次租約，然否認與原告簽
    訂第三次租約。被告承租系爭房屋第二年後，因檳榔攤生意
    與合夥人萬世明已拆夥，已搬離系爭房屋，第三次租約係原
    告逕將第二次租約日期自行更改後與黃進德簽約，被告並非
    第三次租約之承租人。
㈡、被告雖於109年5月6日自名下新竹市農會帳號00000000000000
    號帳戶轉帳23,117元至原告名下新竹第三信用合作社香山分
    社帳號0000000000000號帳戶，然係因黃進德不在新竹，恰
    巧被告先前繳納租金時已預先設定原告帳號，故黃進德先將
    當月份租金及電費轉帳予被告，再由被告代為轉帳予原告。
    並答辯聲明：⑴原告之訴駁回。⑵訴訟費用由原告負擔。
三、本院之判斷：　　
㈠、原告主張兩造間第三次租約業已於109年11月9日屆滿，被告
    應騰空返還系爭房屋予原告，並至系爭房屋遷讓返還之日止
    ，按月給付原告違約金36,000元等情，則為被告否認，並以
    前詞置辯。是以，本件爭點厥為：⑴被告是否為第三次租約
    之承租人？⑵原告請求被告騰空返還系爭房屋及給付按照租
    金2倍之違約金，有無理由？　　
㈡、按無代理權人以代理人之名義所為之法律行為，非經本人承
    認，對於本人不生效力，民法第170條第1項定有明文。依反
    面解釋，無權代理人以代理人名義所為之法律行為，經本人
    承認者，即對本人發生效力。且所謂承認為代理權之補授，
    無須踐行一定之方式，由本人以意思表示為之為已足，初不
    問其為明示或默示（依表意人之舉動或其他情事，足以間接
    推知其效果意思者而言）而有不同（最高法院98年度台上字
    第1044號判決意旨參照）。次按，我民法上之代理，係採顯
    名主義，代理人於代理權限內，必須以本人名義所為之意思
    表示，始能直接對本人發生效力，於無權代理之情形，亦須
    具有以本人名義為意思表示之代理行為存在，本人方得以承
    認，使其對本人發生效力，否則本人無從以追認，使其對本
    人發生效力（最高法院76年度台上字第3號判決意旨參照）
    。經本院當庭勘驗租賃契約書原本，結果如下：第二次租約
    契約書第二條租賃期限之日期，確實經他人以空白紙覆蓋年
    份後在空白紙上填上租賃期間自108年至109年，以白紙覆蓋
    處，對燈光透視可見，原字跡係自107年至108年（卷第138
    頁），堪認第三次租約契約書係以第二次租約契約書逕為更
    改日期而成，除年份外，其餘均未變動，故承租人之姓名仍
    為原告。再查：
　⒈被告雖抗辯其未授權黃進德與原告簽訂第三次租約，且拒絕
    承認第三次租約效力，然觀諸原告所提通訊軟體LINE之對話
    紀錄（卷第103-113頁）可知，原告對話之對象為葉淑蓉檳
    榔攤，原告多次於每月5號通知被告該期租金及電費金額，
    次日原告即回復被告已收到該期租金及電費，上開對話內容
    皆顯示已讀，未見被告有任何反對之表示。原告更於109年5
    月6日傳送電費帳單照片予被告，並通知該期費用為23,117
    元後，被告隨即回復「好」。若果被告確實未授權黃進德與
    原告簽訂第三次租約，被告理應立即向原告反應非租約當事
    人，豈會原告通知被告每期租金及電費後，均得以按期收取
    無誤。
　⒉被告固稱於109年5月6日轉帳23,117元予原告，係因黃進德不
    在新竹，故先將該期租金及電費轉帳予被告，再由被告代為
    轉帳予原告，然經本院函詢新竹市農會被告名下帳號000000
    00000000號帳戶於109年1月至6月間交易紀錄，均未見被告
    曾收受23,117元之收款紀錄，有被告存款歷史交易明細查詢
    紀錄在卷可稽（卷第165頁），且被告亦未曾向原告表示其
    係代黃進德給付租金，則被告所辯顯有疑義。況倘黃進德因
    不在新竹，亦僅需被告提供原告帳戶號碼由黃進德自行轉帳
    即可，何以由黃進德轉帳予被告，再由被告轉帳予原告之迂
    迴方式給付租金，此情顯與常理不合。
　⒊基上，縱使第三次租約契約書係以第二次租約契約書更改日
    期而成，被告未授權黃進德代為簽訂第三次租約契約書，然
    以原告通知每期租金及電費，被告均未有反對之表示，更於
    109年5月6日轉帳23,117元予原告，使原告得按期收取每期
    租金及電費之情況，足以推知被告已事後承認黃進德之代理
    行為，第三次租約自對被告發生效力，被告即為第三次租約
    之承租人。
㈢、按承租人於租賃關係終止後，應返還租賃物；所有人對於無
    權占有或侵奪其所有物者，得請求返還，民法第455條前段
    、第767條第1項前段分別定有明文。本件第三次租約租期業
    已屆滿，且原告已提前表示不予續租，兩造間之租賃關係當
    然終止，被告繼續占用系爭房屋即屬無權占有。從而，原告
    依物上請求權及租賃契約之法律關係，請求被告應將系爭房
    屋騰空返還予原告，為有理由，應予准許。
㈣、依第三次租約第8條約定「承租人於租約屆滿時，除經出租人
    同意繼續出租外，不得藉詞推諉或主張任何權利，如不即時
    遷讓交還房屋時，出租人得每月向承租人按照租金貳倍之違
    約金至遷讓完了之日止。」（卷第21頁），而第三次租約租
    期既於109年11月9日屆滿，然被告迄今均未搬遷，則原告請
    求被告自109年11月10日起至系爭房屋遷讓返還之日止，按
    月給付2倍租金之違約金36,000元，自屬有據，應予准許。
四、綜上所述，原告依民法第455條前段、第767條第1項前段及
    租約第8條之法律關係，請求被告應將系爭房屋騰空返還予
    原告；被告應自109年11月10日起至系爭房屋遷讓返還之日
    止，按月給付原告36,000元，為有理由，應予准許。
五、本件判決基礎已臻明確，兩造其餘攻擊防禦方法及訴訟資料
    ，核與判決結果不生影響，爰不一一論述。　　
六、訴訟費用負擔之依據：民事訴訟法第78條。　　
中　　華　　民　　國　　111 　年　　4 　　月　　7 　　日
                  民事第二庭    法　官　陳麗芬
以上正本係照原本作成。
如對本判決上訴，須於判決送達後20日內向本院提出上訴狀。如
委任律師提起上訴者，應一併繳納上訴審裁判費。　　　　　　
中　　華　　民　　國　　111 　年　　4 　　月　　7 　　日
                                書記官　曾煜智